【裁判字號】    97,上訴,1434
【裁判日期】    970814
【裁判案由】    偽造文書
【裁判全文】
臺灣高等法院臺中分院刑事判決        97年度上訴字第1434號
上  訴  人
即  被  告  乙○○
上列上訴人即被告因偽造文書案件，不服臺灣臺中地方法院97年
度訴字第22號，中華民國97年5月13日第一審判決（起訴案號：
臺灣臺中地方法院檢察署96年度偵字第29636號），提起上訴，
本院判決如下：
    主  文
上訴駁回。
    犯罪事實
一、乙○○於民國89年間某日，與陳水秀（未經起訴）共同基於
    行使偽造私文書之犯意，在臺中市某處公園內，未經甲○○
    之同意，冒用甲○○名義，由陳水秀提供一紙內容為「本人
    同意於作太貿易有限公司，為其八十九年度之員工薪資申報
    …」之切結書，再由乙○○在該切結書之立書人簽章欄內簽
    寫偽造「甲○○」之簽名1枚，並以左手拇指按捺偽造指印1
    枚，而偽造用以證明甲○○同意作太貿易有限公司（下稱作
    太公司）為其89年度員工薪資申報之不實切結書1紙。嗣陳
    水秀再將該偽造之切結書交予不知情之作太公司負責人劉湘
    岳（經檢察官另為不起訴處分），用以申報作太公司89年度
    營利事業所得稅（支出員工甲○○之薪資新臺幣185000元）
    ，而行使上開偽造之切結書，足以生損害於甲○○。嗣因甲
    ○○遭法務部行政執行署彰化行政執行處催繳薪資所得稅，
    而發覺上情。
二、案經臺灣臺中地方法院檢察署檢察官自動檢舉偵查起訴。
    理  由
一、現行刑事訴訟法為保障被告之反對詰問權，排除具有虛偽危
    險性之傳聞證據，以求實體真實之發見，於該法第159條第1
    項明定被告以外之人於審判外之言詞或書面陳述，除法律有
    規定者外，不得作為證據。又被告以外之人於審判外之陳述
    ，雖不符前四條之規定（即刑事訴訟法第159條之1至同條之
    1），而經當事人於審判程序同意作為證據，法院審酌該言
    詞陳述或書面陳述作成時之情況，認為適當者，亦得為證據
    ；當事人、代理人或辯護人於法院調查證據時，知有第159
    條第1項不得為證據之情形，而未於言詞辯論終結前聲明異
    議者，視為有前項之同意，刑事訴訟法第159條之5定有明文
    。本件檢察官及被告並未就本院下列所引卷內證據資料之證
    據能力有所爭執，且迄於言詞辯論終結前，均未主張有刑事
    訴訟法第159條第1項不得為證據之情形，是應認已同意下列
    所引用之卷內證據均得作為證據，且經本院審酌後，認無不
    適當之情形，應認本案下列引用之卷內證據均有證據能力，
    合先敘明。
二、訊據上訴人即被告乙○○矢口否認上揭犯罪事實，辯稱：我
    之前在臺中火車站附近認識一名人稱「陳老師」之陳水秀，
    陳水秀是專門在從事替人辦理偽造護照、證件、申請貸款等
    不法活動。系爭偽造之甲○○名義切結書會有我的指印，應
    是89年間某日，我在臺中市某處公園內睡覺時，陳水秀拖我
    的手去按捺蓋印的，當時我十指都有紅色的印泥，但該切結
    書上之簽名並不是我簽的云云。惟查：關於陳水秀提供系爭
    偽造之甲○○名義切結書（附在臺灣臺中地方法院檢察署95
    年度他字第6812號卷第8頁）予作太公司負責人劉湘岳，用
    以申報作太公司89年度營利事業所得稅（支出員工甲○○之
    薪資新臺幣185000元）之事實，業經證人甲○○於偵查及原
    審審理中、證人劉湘岳於偵查中分別證述明確，且系爭切結
    書立書人簽章欄內所按捺可資比對之指印1枚，經鑑定結果
    ，係被告之左手拇指指紋，此有內政部警政署刑事警察局96
    年3月12日刑紋字第0960019820號鑑驗書在卷可稽。又系爭
    切結書之立書人簽章欄內之「甲○○」簽名1枚，經鑑定結
    果，與證人甲○○於臺灣臺中地方法院檢察署95年他字第20
    24號卷第4頁、第13頁、臺灣臺中地方法院檢察署95年度他
    字第6812號卷第11頁筆錄中之簽名字跡均不相符，此有同上
    鑑定書在卷可佐，可見系爭切結書上之捺印、簽名確均非證
    人甲○○本人所為。又依肉眼觀察，被告於96年11月20日偵
    查中當庭書寫附卷之「甲○○」簽名10枚，其連筆、運筆、
    轉折、收筆方式，顯然與系爭切結書之立書人簽章欄內之「
    甲○○」簽名字跡相符，堪認系爭切結書上「甲○○」簽名
    係被告所為。綜上，系爭切結書上之「甲○○」簽名、捺印
    既均係被告所為，足徵其有參與偽造系爭切結書之犯行，且
    所偽造切結書之內容既為「本人同意於作太貿易有限公司，
    為其八十九年度之員工薪資申報…」，則被告對系爭切結書
    嗣將交付他人作為申報員工薪資使用一節，自有所知。又被
    告為智慮成熟之人，體態亦非瘦弱，焉有可能任陳水秀擺佈
    拖手捺印不明文件，復於該文件上簽署他人名字，而就偽造
    文書一事毫無所知？故被告上述辯詞，顯係事後卸責之詞，
    並不足採，其與陳水秀就本案偽造文書犯行，應有犯意聯絡
    與行為分擔。被告於原審請求再行鑑驗系爭切結書，查明其
    上是否有陳水秀之指紋一節，因系爭切結書上僅有可資比對
    之指印1枚，且該枚指印與被告左手拇指指紋相符，業經鑑
    定明確如前所述，被告就同一證據再行聲請調查，自無必要
    。本案事證明確，被告犯行洵堪認定，應依法論科。
三、查被告犯罪後，刑法關於易科罰金（第41條）之規定，業經
    總統於94年2月2日公布修正，並自95年7月1日施行，比較修
    正前後之規定，修正前之規定顯然較有利於被告，依同法第
    2條第1項，應適用該修正前之規定予以論處。核被告所為，
    係犯刑法第216條、第210條之行使偽造私文書罪。被告於系
    爭切結書上偽造署押之行為係偽造私文書之部分行為，而其
    偽造後持以行使，偽造之低度行為為行使之高度行為所吸收
    ，均不另論罪。被告與陳水秀就本案犯行，有犯意聯絡與行
    為分擔，應論以共同正犯。原審法院因認被告罪證明確，適
    用刑法第2條第1項前段、第28條、第216條、第210條、第21
    9條，修正前刑法第41條第1項前段，修正刪除前罰金罰鍰提
    高標準條例第2條規定，審酌被告尚無不良素行，其恣意偽
    造他人名義之同意申報薪資切結書，造成被害人課稅之負擔
    及困擾，犯後猶飾詞卸責之態度等一切情狀，量處有期徒刑
    6月，並諭知易科罰金之折算標準。又以被告犯罪之時間，
    係在96年4月24日以前，合於中華民國96年罪犯減刑條例規
    定基準日之前，且無該條例規定不予減刑之情形，應依該條
    例第2條第1項第3款之規定，減其宣告刑期二分之一，並諭
    知易科罰金之折算標準。復明系爭切結書上偽造之「甲○
    ○」簽名及指印各1枚，均應依刑法第219條規定宣告沒收。
    核其認事用法，均無違誤，量刑亦屬適當，應予維持。被告
    上訴意旨空言否認犯行，並執陳詞指摘原判決不當，並無理
    由，應予駁回。
四、至陳水秀（民國○○年○○月○○日生，身分證統一編號：Ｚ00000
    00 00號）涉犯前述行使偽造私文書罪，未經起訴，應由檢
    察官依法偵查處理，附此明。
據上論斷，應依刑事訴訟法第368條，判決如主文。
本案經檢察官丙○○到庭執行職務。
中    華    民    國    97    年    8     月    14    日
            刑事第六庭  審判長法  官  李  文  雄
                              法  官  張  恩  賜
                              法  官  邱  顯  祥
上列正本證明與原本無異。
如不服本判決應於收受送達後十日內向本院提出上訴書狀，其未
敘述上訴之理由者並得於提起上訴後十日內向本院補提理由書（
均須按他造當事人之人數附繕本）。
                                書記官  陳 桂 芬
中    華    民    國    97    年    8    月    14     日


司法院資訊處製作；財團法人民間司法改革基金會備份。
